臺灣臺中地方法院刑事判決　　　　　　　96年度訴字第1309號
公　訴　人　臺灣臺中地方法院檢察署檢察官
被　　　告　丁○○
　　　　　　　　　　　10樓
選任辯護人　鞠金蕾　律師
上列被告因違反毒品危害防制條例案件，經檢察官提起公訴（95
年度偵字第4897號），本院判決如下：
    主    文
丁○○連續明知為禁藥，而轉讓，累犯，處有期徒刑貳年。
被訴轉讓第一級毒品、販賣第一級毒品及販賣第二級毒品部分，
均無罪。
    犯罪事實
一、丁○○前於民國89年間，曾因違反毒品危害防制條例案件，
    經本院以89年度易字第4063號判決分別判處有期徒刑5月、2
    月，並定其應執行有期徒刑6月確定，又分別於90年、91年
    間因違反毒品危害防制條例案件，經本院以90年度易字第28
    29號判決及91年度易字第1792號判決分別判處有期徒刑9月
    、8月確定，並經裁定定其應執行有期徒刑1年3月確定後，
    經入監接續執行上開有期徒刑6月、1年3月後，於92年12月
    16日因縮短刑期而假釋付保護管束出監，迄93年4月26日始
    因保護管束期滿，假釋未經撤銷而執行完畢。詎丁○○猶不
    知悔改，明知甲基安非他命為經中央衛生主管機關明令公告
    列為禁藥管理，並為毒品危害防制條例第2條第2項所定之第
    二級毒品，不得非法持有、轉讓，竟基於轉讓禁藥第二級毒
    品甲基安非他命之概括犯意，於94年5、6月間，在其位於臺
    中縣潭子鄉○○路○段117巷17弄41號10樓住處，連續2、3次
    無償提供甲基安非他命（數量均不詳，且均未達10公克）予
    甲○○施用，並連續1、2次無償提供甲基安非他命（數量均
    不詳，且均未達10公克）予乙○○施用；又承前開概括犯意
    ，於94年9月10日凌晨零時許，前往甲○○位於臺中市北屯
    區長生巷1之12號住處，將1小包重約0.5公克之甲基安非他
    命無償提供予甲○○施用。嗣於94年9月10日凌晨1時許，丁○○要求同行友人丙○○代為攜帶其所購買供自己吸食之第
    二級毒品甲基安非他命29包（驗前總毛重74.26公克，包裝
    塑膠袋總重約10.72公克）及成年友人綽號「阿鳳」所寄放
    囑其聯絡賣家換貨之第一級毒品海洛因4包（合計驗餘淨重
    25.91公克，空包裝重1.99公克，純度33.96%，純質淨重8.8
    0公克）自甲○○住處下樓時，適為警當場查獲，並扣得丙○○所持有之上開毒品（丙○○所涉持有毒品罪嫌，另經檢
    察官提起公訴），俟依丙○○之供述及查證後，始申請檢察
    官核發拘票並拘提丁○○到案，因而查悉上情。
二、案經臺灣臺中地方法院檢察署檢察官指揮內政部警政署保安
    警察第三總隊第一大隊報告偵查起訴。
    理    由
壹、有罪部分：
一、上開被告丁○○多次轉讓第二級毒品甲基安非他命予證人甲○○、乙○○施用之犯罪事實，業據被告於本院審理時坦承
    不諱，核與證人甲○○、乙○○2人於本院審理時證述被告
    確有無償提供第二級毒品甲基安非他命予渠等施用等情相符
    ，堪認被告之自白與事實相符，實堪採信，本件事證明確，
    被告連續多次轉讓第二級毒品甲基安非他命犯行洵堪認定。
二、查被告行為後，94年2月2日修正公布之刑法條文已自95年7
    月1日起施行，其中與本件有關部分之第2條、第30條、第33
    條第5款、第41條第1項均已修正，另刑法施行法增訂之第1
    條之1亦於95年6月14日公布，並自同年月16日起施行。按「
    行為後法律有變更者，適用行為時之法律，但行為後之法律
    有利於行為人者，適用最有利於行為人之法律」，修正後刑
    法第2條第1項定有明文。此條規定係規範行為後法律變更所
    生新舊法律比較適用之準據法，本身尚無新舊法比較之問題
    ，於新法施行後，應一律適用新法第2條第1項之規定，為「
    從舊從輕」之比較。另刑法第47條關於累犯之規定雖有文字
    更動，然於本案具體適用結果，該條文之變更並無有利、不
    利被告之情形，自應逕依裁判時法即修正後刑法第47條第1
    項規定論處（最高法院95年11月7日95年第21次刑事庭會議
    決議參照），先予敘明。再按本次法律變更，比較時應就罪
    刑有關之共犯、未遂犯、想像競合犯、牽連犯、連續犯、結
    合犯，以及累犯加重、自首減輕暨其他法定加減原因（如身
    分加減）與加減例等一切情形，綜其全部罪刑之結果而為比
    較（最高法院95年5月23日95年度第8次刑庭會議決議參照）
    。茲就本件新舊法比較結果說明如下：
（一）依修正前刑法第33條第5款規定，罰金刑僅為1銀元（即新
      台幣3元）以上，但修正後刑法第33條第5款則將罰金刑提
      高為新台幣1 千元以上，並以百元計算之。是以上開刑法
      修正後關於罰金刑之最低數額，已比修正前提高，自以修
      正前之規定較為有利。
（二）修正後刑法第56條規定，業已刪除連續犯之規定。故連續
      數行為而犯同一罪名，依修正前刑法第56條規定，為連續
      犯，應以一罪論，僅得加重其刑；但依修正後規定，則已
      無連續犯可資適用，即應將各次犯行以數罪併合處罰。是
      以適用修正前關於連續犯之規定，自係較為有利。
（三）綜上，前揭刑法第33條第5款之修正，乃係罰金刑之刑罰
      法律效果之變更，前揭刑法第56條連續犯規定之刪除，乃
      係科刑規範事項之變更，自應依刑法第2條第1項規定，綜
      合罪刑全部結果，整體為新舊法之「從舊從輕」比較。核
      被告所為，乃符合修正前刑法第56條連續犯之規定，且適
      用修正前罰金刑之規定，對被告亦較屬有利，故經綜合比
      較新舊法結果，應以舊法對被告有利，自應整體依刑法第
      2條第1項前段規定，適用行為時之修正前刑法等規定。
三、查第二級毒品MDMA、MDA、安非他命及甲基安非他命等成分
    均屬安非他命類藥品，業經行政院衛生署75年7月11日衛署
    藥字第597627號公告，為有效管理安非他命類藥品與其衍生
    物之冊類及其製劑，重申公告禁止使用，而認均屬藥事法規
    之禁藥，自屬藥事法規之禁藥。按藥事法第83條第1項係於9
    3年4月21日修正公布，同年月23日施行（再於95年5月30日
    修正，但法定刑及構成要件均未變更），為毒品危害防制條
    例之後法，且藥事法第83條第1項之法定刑為7年以下有期徒
    刑，得併科新臺幣5百萬元以下罰金，與毒品危害防制條例
    第8條第2項之法定刑為6月以上，5年以下有期徒刑，得併科
    新台幣70萬元以下罰金相較後，以藥事法第83條第1項之法
    定刑為重，參以毒品之範圍尚包括影響精神物質與其製品，
    而藥事之管理，亦非僅止於藥品之管理，毒品危害防制條例
    與藥事法二者，並無必然之特別法與普通法關係。故除有轉
    讓之第二級毒品達毒品危害防制條例第8條第6項之一定數量
    ，經依法加重後之法定刑較藥事法第83條第1項之法定刑為
    重之情形外，因藥事法第83條第1項為後法，且為重法，應
    優先適用藥事法處罰（臺灣高等法院暨所屬法院94年法律座
    談會刑事類提案第8號結論意旨參照）。查被告多次無償轉
    讓禁藥第二級毒品甲基安非他命予證人甲○○、乙○○施用
    ，其轉讓毒品之確切數量為何，並無證據足資證明，依罪有
    疑時應從有利被告之認定原則，自難遽認被告轉讓予證人甲○○、乙○○之禁藥第二級毒品甲基安非他命之重量分別已
    達淨重10公克以上，從而無從適用上開加重規定及成立該加
    重罪名之問題，故依法規競合，以重法優於輕法之適用法則
    ，本件關於轉讓上開甲基安非他命犯行，自應適用藥事法論
    擬。核被告所為，係犯藥事法第83條第1項之轉讓禁藥罪。
    被告持有禁藥為轉讓之部分行為，不另論罪。被告數次轉讓
    甲基安非他命行為，時間緊接，構成要件及所犯罪名相同，
    顯係出於概括之犯意為之，為連續犯，爰依修正前刑法第56
    條之規定以一罪論，並加重其刑。又查，被告前於89年間，
    曾因違反毒品危害防制條例案件，經本院以89年度易字第
    4063號判決分別判處有期徒刑5月、2月，並定其應執行有期
    徒刑6月確定，又分別於90年、91年間因違反毒品危害防制
    條例案件，經本院以90年度易字第28 29號判決及91年度易
    字第1792號判決分別判處有期徒刑9月、8月確定，並經裁定
    定其應執行有期徒刑1年3月確定後，經入監接續執行上開有
    期徒刑6月、1年3月後，於92年12月16日因縮短刑期而假釋
    付保護管束出監，迄93年4月26日始因保護管束期滿，假釋
    未經撤銷而執行完畢等情，有臺灣高等法院被告前案紀錄表
    乙份附卷可按，其於5年以內再故意犯本件有期徒刑以上之
    罪，為累犯，依法遞加重其刑。爰審酌被告轉讓第二級毒品
    甲基安非他命予他人施用，足以戕害他人身心，滋生其他犯
    罪，惡化治安，惡行自屬非輕，轉讓毒品之次數及轉讓毒品
    之重量尚難認屬至鉅，暨被告犯後坦認犯罪之態度等一切情
    狀，量處如主文所示之刑，以資懲儆。扣案之第一級毒品海
    洛因及第二級毒品甲基安非他命，因與本件轉讓禁藥犯罪並
    無關聯，應由檢察官依法處置，併此說明。
貳、無罪部分：
一、公訴意旨另以：被告明知海洛因、甲基安非他命屬毒品危害
    防制條例管制之第一級毒品、第二級毒品，非經許可，不得
    販賣、轉讓，竟(一)基於轉讓海洛因毒品無償供他人施用之概
    括犯意，自94年初某日起至94年9月間，在其上址住處，多
    次轉讓海洛因毒品供甲○○施用。(二)與姓名年籍不詳、綽號
    「阿鳳」之成年女子，共同基於販賣海洛因、甲基安非他命
    毒品之犯意，於94年8月底，在臺中縣潭子鄉○○路上某7-1
    1便利商店，向姓名年籍不詳之人（賣主販賣毒品罪嫌，另
    案偵辦中）販入扣案之海洛因毒品及甲基安非他命毒品，準
    備販賣，卻因品質不好，由其於94年9月10日凌晨1時許，持
    該等毒品前至臺中市○○路3巷與長生巷路口，準備向賣主
    換貨時，為警發現，丁○○自知毒品放置其身上，將遭警查
    獲，遂要求同行、未涉嫌販賣毒品之丙○○為其藏置毒品，
    員警於查獲丙○○所持有之為丁○○藏置之毒品後，依丙○○之供述及查證，認丁○○涉有販賣毒品罪嫌，核發拘票拘
    提丁○○到案。因認被告另涉犯違反毒品危害防制條例第8
    條第1項之轉讓第一級毒品罪嫌、同條例第4條第1項之販賣
    第一級毒品罪嫌及同條例第4條第2項之販賣第二級毒品罪嫌
    云云。
二、按犯罪事實應依證據認定之，無證據不得認定犯罪事實；不
    能證明被告犯罪者，應諭知無罪之判決，刑事訴訟法第154
    條第2項、第301條第1項分別定有明文。又認定不利於被告
    之事實，須依積極證據，苟積極證據不足為不利於被告事實
    之認定時，即應為有利於被告事實之認定，更不必有何有利
    之證據；另認定犯罪事實所憑之證據，雖不以直接證據為限
    ，間接證據亦包括在內，然而無論直接或間接證據，其為訴
    訟上之證明，須於通常一般之人均不致有所懷疑，而得確信
    其為真實之程度者，始得據為有罪之認定，倘其證明尚未達
    到此一程度，而有合理性之懷疑存在時，即無從遽為有罪之
    確信（最高法院30年上字第816號及76年台上字第4986號判
    例參照）。次按刑事訴訟法第161條已於91年2月8日修正公
    布，其第1項規定：檢察官就被告犯罪事實，應負舉證責任
    ，並指出證明之方法。因此檢察官對於起訴之犯罪事實，應
    負提出證據及說服之實質舉證責任。倘其所提出之證據，不
    足為被告有罪之積極證明，或其指出證明之方法，無從說服
    法院以形成被告有罪之心證，基於無罪推定之原則，自應為
    被告無罪判決之諭知（最高法院92年台上字第128號判例參
    照）。
三、轉讓第一級毒品海洛因部分：
（一）訊據被告堅詞否認有無償轉讓海洛因予證人甲○○施用之
      犯行；查檢察官認被告有轉讓第一級毒品海洛因予證人甲○○之犯行，無非係以被告於偵查中曾自白有自94年初某
      日起，多次在其住處無償轉讓海洛因予甲○○施用之事實
      ，且證人甲○○於偵查中亦證述被告多次轉讓海洛因予其
      之事實，及被告經扣案之海洛因經送驗鑑定結果確含海洛
      因成分，以被告持有海洛因可供轉讓，暨依證人甲○○之
      刑案資料查註紀錄表顯示，證人甲○○於94年11月間起至
      95 年6月間有施用海洛因之事實，認被告自白與事實相符
      ，為其主要依據。
（二）然查，證人甲○○僅於95年2月14日偵查中未經具結後證
      述：丁○○曾在94年9月9日就是要伊找車的前一天，有拿
      安非他命給伊吸食過，沒有金錢買賣，是送伊吃的等語，
      並未證述被告有將海洛因無償轉讓予其施用之事實，且扣
      案之海洛因雖係被告所持有，然據卷內事證，該些海洛因
      係被告之成年女性友人綽號「阿鳳」之人所有，委其代為
      聯絡證人乙○○更換品質較佳之海洛因（此部分事實之認
      定理由詳如後述），是扣案之海洛因顯非被告所有而隨時
      可能供無償轉讓予證人甲○○施用者；再依證人甲○○之
      刑案資料查註紀錄表所示，證人甲○○固曾於94年7月26
      日12時許及自95年4月26日起至同年5月15日止，分別因施
      用第一級毒品海洛因犯行，經本院以94年度訴字第3666號
      判決（亦經臺灣高等法院臺中分院以95年度上訴字第465
      號判決駁回上訴確定）及95年度訴字第1830號判決有罪確
      定，惟上開2判決僅足證明證人甲○○確有施用第一級毒
      品海洛因犯行，尚難據此認定其所施用之第一級毒品海洛
      因係被告所無償提供，是檢察官所舉上開證據中僅餘被告
      之自白可堪認定。
（三）按被告之自白，不得作為有罪判決之唯一證據，仍應調查
      其他必要之證據，以察其是否與事實相符，刑事訴訟法第
      156條第2項定有明文，立法目的在以補強證據之存在，藉
      以限制合法自白在證據上之價值，俾發現實質的真實，即
      使被告之自白出於任意性，然若別無其他補強證據足以擔
      保其自白與事實相符，該自白仍非刑事訴訟法上得據之為
      認定被告犯罪之唯一證據，當不得單憑此而為被告不利之
      認定（最高法院40年台上字第86號、76年台上字第4986號
      判例及85年度台上字第664號判決意旨參照）；查被告固
      於95年11月13日偵查中坦承：從94年初開始乙○○和甲○○就會到伊住處一起施用毒品，伊無償提供甲○○安非他
      命及海洛因毒品云云，惟被告於本院審理時則堅詞否認該
      自白之內容與事實相符，並辯稱伊無提供海洛因供證人甲○○施用等語，且證人甲○○於本院審理時亦證述被告並
      未無償轉讓海洛因予伊施用等情，是公訴人所指被告涉犯
      轉讓第一級毒品海洛因予證人甲○○之犯嫌，除被告前後
      不一而有瑕疵之自白外，尚乏其他積極證據足資憑斷，本
      諸罪疑唯輕原則，本院認以現有證據尚無法形成被告有上
      開犯行之明確心證，依據上開說明，自難僅憑被告於偵查
      中之自白遽認被告尚有此部分轉讓第一級毒品犯行，不能
      證明被告有此部分犯行，自應為無罪之諭知。
四、販賣第一級毒品海洛因部分：
（一）訊據被告堅詞否認有販賣海洛因之犯行，辯稱：扣案之海
      洛因毒品並非伊所有，而係伊朋友「阿鳳」向乙○○之友
      人「阿昇」之不詳姓名友人所購買，因品質不佳，「阿鳳
      」原與賣方談委換貨一事，但嗣後10餘日均無法聯絡上賣
      方，而伊因認識乙○○，故「阿鳳」託伊聯絡乙○○幫忙
      尋找及聯絡賣方處理換貨事宜，而警方自丙○○身上查獲
      伊委由丙○○持有之海洛因，即係查獲前一天「阿鳳」交
      付伊準備向賣主換貨的海洛因，伊在丙○○為警查獲前就
      有以電話聯絡乙○○請其代為聯絡賣方，遂將海洛因帶在
      身上，準備在乙○○聯絡伊時，將海洛因帶往換貨，但乙○○尚未聯絡伊，丙○○就為警查獲了等語。
（二）查檢察官認被告有販賣第一級毒品海洛因之犯行，無非係
      以被告於偵查中之供述，證人乙○○於警詢、偵查中之證
      述，扣案海洛因經送驗結果確認含海洛因成分而其數量顯
      非供被告自己施用而係準備販賣為其主要依據。
（三）然查，證人乙○○於警詢、偵查中均未證述其有向被告購
      買過海洛因等情，且證人乙○○於本院審理時到庭證稱：
      「我有朋友叫阿昇，但是阿昇還有1個朋友，叫什麼名字
      我忘了，是阿昇的朋友賣海洛因給被告的朋友阿鳳，我當
      時是跟阿昇在講事情，被告和阿鳳也在場，而阿昇的朋友
      過來找阿昇，是阿昇的朋友拿毒品過來與阿鳳處理，我因
      為在場，所以知道這件事情，至於阿昇的朋友叫什麼名字
      ，就必須要問阿昇了。」、「當時是在被告家附近的7-11
      便利商店前，阿昇的朋友有開1部車過來，我就看到阿昇
      去和開車來的人打招呼，才知道開車來的人是阿昇的朋友
      ，隨後阿昇的朋友就下車，上阿鳳的車，當時被告和阿鳳
      都在阿鳳的車內，處理完後，阿昇的朋友就下車，又跟阿
      昇打完招呼就開自己原來的車走了。」、「（問：是否知
      道阿昇的朋友上阿鳳的車是在處理何事？）我當時不曉得
      ，是後來到被告家中，被告跟我說的，他說阿昇的朋友是
　　　拿海洛因過來給阿鳳。」、「（問：你有無問被告海洛因
　　　是被告買的，還是被告與阿鳳一起買的？）我不知道，我
  　　只知道被告與阿鳳好像為了這件事情有與阿昇的朋友吵起
    　來，好像說是東西不太純要退換貨品，我記得被告和阿鳳
      有與阿昇的朋友打電話聯絡，電話中對方好像說有承諾要
      幫忙處理，但是後來都沒有處理，且電話也都不接，被告
      她們才來問我，知不知道阿昇的朋友是誰，是什麼名字，
      住哪邊。」、「（問：被告有無跟你說買那些海洛因花了
      多少錢？）有跟我說過，但是我現在已經忘記多少錢。」
      、「（問：被告有無跟你說過阿鳳有在販賣海洛因？）我
　　　沒有聽他們談論過，因為我不認識阿鳳。」、「（問：你
　　　跟被告很熟，就你所知被告有無在販賣海洛因？）沒有。
  　　」等語（詳本院卷96年6月26日審判筆錄第23至25頁），
    　核與被告前開辯稱大致相符，足認扣案之海洛因應確係被
      告友人綽號「阿鳳」之人所購入無訛。
（四）又被告於95年11月13日偵查中先供述：被查獲的海洛因不
      是伊所有的等語，續供述：伊被查獲的海洛因都是跟乙○○在94年8月底在頭張路的7-11便利商店買的，以24萬元1
      兩，是伊朋友「阿鳳」要的，因為「阿鳳」準備要賣的，
      因品質不好，要經由伊退回給乙○○云云（詳臺灣臺中地
      方法院檢察署95年度偵字第4897號偵查卷第84至86頁），
      於同日經本院法官為羈押之訊問時則供稱：海洛因是伊朋
      友綽號阿宏（與「阿鳳」音近）叫伊拿給乙○○的，是要
      還給乙○○，因海洛因品質不好，叫伊拿還給乙○○，再
      向乙○○拿錢回來，當初阿宏買1兩是23萬5千元，看是要
      扣錢，不然要換東西回來等語（詳本院95年度聲羈字第16
      73號卷第8頁），是依被告前開供述可得認定者乃扣案海
      洛因係被告友人「阿鳳」所購入並委託被告聯絡證人乙○○處理退換貨事宜，至綽號「阿鳳」者購入扣案海洛因之
      目的究係為販賣，抑或為自己施用，因被告於本院審理時
      翻異前詞改供稱：「阿鳳」是為與其男友共同施用而販入
      扣案海洛因，並非準備販賣而販入等語，且按被告之自白
      ，不得作為有罪判決之唯一證據，仍應調查其他必要之證
      據，以察其是否與事實相符，刑事訴訟法第156條第2項定
      有明文，被告稱「阿鳳」販入海洛因之目的係準備販賣等
      語，就此部分事實，僅有被告之唯一自白為證據，無其他
      事證可供佐證，是其自白尚難認與事實相符；又扣案之海
      洛因經送驗結果確含第一級毒品海洛因成分，且有4包，
      合計驗餘淨重25.91公克，空包裝重1.99公克，純度33.96
      %，純質淨重8.80公克，有法務部調查局95年1月26日科調
      壹字第120017208號鑑定書乙紙（見臺灣臺中地方法院檢
      察署95年度偵字第1237號偵查卷第10頁）附卷足稽，其數
      量雖不可謂不大，但審究大量販入海洛因毒品者，其目的
      有為日後供販賣之用，亦有因大量購買可壓低售價而1次
      購足供日後長久施用或集資購入後平分施用，其理由不一
      而足，斷不能以被告僅1次供述「阿鳳」係為準備販賣而
      買入云云，即遽認「阿鳳」販入本件扣案之大量海洛因係
      為販賣而販入，蓋販入之理由應僅有販入者始得知悉，而
      被告既非出資販入海洛因之人，自無從以其供詞即率予認
      定扣案海洛因係為販賣而販入，況被告嗣後復就「阿鳳」
      販入之目的已有不同之供述。
（五）綜上所述，檢察官對於起訴此部分之犯罪事實，因前開所
      提出之證據，不足為被告有罪之積極證明，且所指出證明
      之方法，無從說服本院形成被告有罪之心證，基於無罪推
      定之原則，自應就此部分犯罪事實為被告無罪之諭知；再
      扣案之海洛因既非被告或被告與「阿鳳」共同出資而一同
      販入，亦無證據證明販入之目的係為供日後販賣予他人使
      用，則被告持有該扣案之4包海洛因顯係受託退換貨而單
      純持有，並非基於販賣而販入進而持有，是2者之社會基
      本事實難認為同一，自無從依刑事訴訟法第300條為起訴
      法條之變更，附此敘明。
五、販賣第二級毒品甲基安非他命部分：
（一）訊據被告堅詞否認有販賣甲基安非他命之犯行，辯稱：扣
      案之甲基安非他命毒品係伊在丙○○為警查獲當晚稍早之
      前在臺中市○○○路跟吳偉仁以1、2萬元買了1、2錢，要
      自己施用的，因為聽說要漲價了，所以多買一點，買來都
      還沒有施用；伊並不是為了販賣而買入等語。
（二）查檢察官認被告有販賣第二級毒品甲基安非他命之犯行，
      無非係以被告於偵查中之供述，證人乙○○於警詢、偵查
      中之證述，扣案甲基安非他命經送驗結果確認含甲基安非
      他命成分而其數量顯非供被告自己施用而係準備販賣，為
      其主要依據。
（三）然查，證人乙○○雖於95年10月3日警詢中證述：安非他
      命是伊跟綽號小龍、蘇董、陳韋仁、丁○○分別以現金購
      買；且係在94年11月到95年6、7月間，陸續向丁○○購買
      過10幾次，每次大約1萬元左右等語（詳臺灣臺中地方法
      院檢察署95年度偵字第4897號偵查卷第125頁），於偵查
      中（未經具結）亦證述：伊前後約10幾次向丁○○買毒品
      ，自94年11月中旬起，直到95年6月間，伊每次皆約拿1萬
      元的安非他命，約重1錢，平均半個月前去丁○○位在頭
      張路的住處向她購買安非他命毒品，每次約1萬元，買了
      13 次左右等語（詳上開偵查卷第129頁），惟證人乙○○
      於本院審理時到庭具結後證稱：「（問：你跟丁○○之間
      有無仇隙？）有，在2年多之前，我和她有金錢糾紛，我
      的車子撞壞向她借錢，她有答應，但是後來我去找她拿錢
      時，她說她人在外面，而我聽朋友說她是故意讓我在她家
      等不到她。（問：你是否因為與丁○○間有仇隙所以在警
　    局及檢察官訊問時，你作偽證？）在警局時，我是因為頭
      腦不清楚，且之前有仇恨，所以表達方式不對，表達不清
      楚，之前我有在施用毒品時，我都是跟被告一起出錢去向
      大寶買安非他命，我當時表達的陳述不正確，我現在所說
      的是事實。在警局時，我有向警察說我表達意思是錯誤的
      ，請他們更改，他們說來不及改，我所謂錯誤部分是指我
      向丁○○買安非他命的部分，我說我說錯了，應該是我要
      用的時候有去她家施用，在偵查時，是警察叫我這樣講的
      ，所以我在檢察官面前就這樣講的，是當時製作筆錄的警
      察叫我這樣講的，警察叫我說筆錄怎麼作就在檢察官面前
      怎麼說。（問：提示偵查卷95年10月3日偵訊筆錄第128至
      130頁，你在檢察官訊問時說94年11月到95年6 月平均約
　    半個月就前往被告住處購買安非他命，買了13次，你當時
      是否有如此陳述？）我有這麼說，但所說的內容不實在。
　　　（問：何處不實在？）時間我記不清楚，是警察叫我說大
　　　概的時間出來，金錢及次數也都是警察自己抓的。（問：
  　　你在95年11月28日也有在偵查中具結後作證，證述說94年
    　4、5月開始到95年5月只要你去丁○○家，丁○○就會讓
      你無償使用，檢察官問你丁○○有無販賣安非他命給別人
      ，你說賣給阿喜、阿德、鈴玲，且你說你認識丁○○很久
      了，才會知道丁○○有賣毒品給這些人，當時你為何說這
      些話？）我有說這些話，當時我去開庭時，我有坦白跟檢
    　察官講我跟丁○○之間沒有買賣毒品關係，檢察官問我說
      我是否知道丁○○那邊還有哪些朋友出入，有在施用毒品
      的，那時候我因為看過這3人在丁○○那邊出入，且他們
      都有施用毒品，所以我才說出這3個人，檢察官才問我說
      是否知道這3人在何處，叫我去找找看，後來我說我真的
      找不到，我跟他們沒有在一起，也沒有聯絡，所以我沒有
      辦法跟他們聯絡。（問：檢察官是問你丁○○有無販賣安
　    非他命給他人，不是問你有什麼人在丁○○那裡出入且有
      施用毒品？檢察官的問題很清楚不會有誤會的情形，你今
      日故意曲解檢察官之意，是何用意？）我當時並不是針對
　    檢察官問我被告有無販賣毒品的事情回答。」等語，其前
      後證詞不一，且於檢察官當庭諭知偽證罪之法律效果後，
      證人乙○○猶堅稱並未向被告購買過安非他命，是其於本
      院審理時具結後之證言，既有簽署之證人結文擔保其憑信
      性，在證人乙○○與被告宿有嫌隙之情況下，證人乙○○
      於警詢及偵查中未經具結之陳述，自無足採；況原起訴書
      所載被告所涉販賣第二級毒品甲基安非他命犯嫌，亦未指
      訴被告有販賣第二級毒品甲基安非他命予證人乙○○，是
      此部分事實非本案起訴範圍內，且亦查無積極證據足資證
      明為真實。
（四）被告交證人丙○○所持有於94年9月10日為警查扣之疑似
      甲基安非他命粉末29包經送驗結果，確均含第二級毒品甲
      基安非他命成分，驗前總毛重74.26公克，包裝塑膠袋總
      重約10.72公克，有內政部警政署刑事警察局95年3月24日
      刑鑑字第0950031655號鑑定書乙紙在卷可稽（見臺灣臺中
      地方法院檢察署95年度偵字第1237號偵查卷第47頁），其
      數量雖不可謂不大，但審究大量販入甲基安非他命毒品者
      ，其目的有為日後供販賣之用，亦有因大量購買可壓低售
      價而1次購足供日後長久施用或集資購入後平分施用，其
      理由不一而足，斷不能以被告1次販入大量甲基安非他命
      即遽認被告係為販賣而販入。又被告自94年9月11或12日
      起至同年9月22日止，在臺中市○區○○街174巷29號，連
      續施用第二級毒品甲基安非他命多次，嗣於94年9月22日
      20時30分許，在該址為警查獲，並扣得甲基安非他命8小
      包（含袋共計重14.3公克）及安非他命吸食器4支等情，
      業經臺灣臺中地方法院檢察署檢察官以95年度毒偵字第84
      號聲請簡易判決處刑，復經本院豐原簡易庭以95年度豐簡
      字第177號簡易判決判處有期徒刑6月確定，有臺灣臺中地
      方法院檢察署檢察官95年度毒偵字第84號聲請簡易判決處
      刑書及被告之臺灣高等法院被告前案紀錄表各乙份在卷可
      考，足認被告本身確有施用第二級毒品甲基安非他命之慣
      習無誤，另參以該案復為警查扣有8小包甲基安非他命及4
      支吸食器，顯見被告辯稱上開經查扣之第二級毒品甲基安
      非他命共計29包，均係伊購入後供自己施用等情，非無可
      能。另被告交證人丙○○所持有於94年9月10日為警查扣
      之電子磅秤1台，據被告辯稱係伊買安非他命時要秤重量
      使用的，怕被騙等語，查磅秤之功用係在秤重，買賣毒品
      者，常用來秤毒品之重量，因毒品價值不低，賣方用以確
      定出售之重量，以便收取應得之款項，而買方則以之確保
      購買之毒品是否足量，以防遭賣方詐欺，是被告上開所辯
      核與常情無違。
（五）綜上所述，檢察官對於起訴此部分之犯罪事實，因前開所
      提出之證據，不足為被告有罪之積極證明，且所指出證明
      之方法，無從說服本院形成被告有罪之心證，基於無罪推
      定之原則，自應就此部分犯罪事實為被告無罪之諭知；再
      扣案之甲基安非他命既非被告與「阿鳳」共同出資而一同
      販入，亦無證據證明被告獨資販入之目的係為供日後販賣
      予他人使用，則被告持有該扣案之29包甲基安非他命顯係
      供自己日後多次施用而單純持有，並非基於販賣而販入進
      而持有，是2者之社會基本事實難認為同一，自無從依刑
      事訴訟法第300條為起訴法條之變更，附此敘明。
據上論斷，應依刑事訴訟法第299條第1項前段、第301條第1項，
藥事法第83條第1項，刑法第2條第1項前段、第11條前段、第47
條第1項，修正前刑法第56條，判決如主文。
中　　華　　民　　國　　96　　年　　7 　　月　　10　　日
                  刑事第十三庭  審判長  法  官  李秋娟
                                        法  官  黃裕仁
                                        法  官  許月馨
上正本證明與原本無異。
如不服本判決，應於送達後十日內向本院提出上訴狀（須附繕
本），上訴於台灣高等法院台中分院。
                                        書記官  黃美雲
中　　華　　民　　國　　96　　年　　7 　　月　　10　　日
附錄論罪科刑法條
藥事法第83條
明知為偽藥或禁藥，而販賣、供應、調劑、運送、寄藏、牙保、
轉讓或意圖販賣而陳列者，處7年以下有期徒刑，得併科新臺幣5
百萬元以下罰金。
犯前項之罪，因而致人於死者，處 7 年以上有期徒刑，致重傷者
，處 3 年以上 12 年以下有期徒刑。
因過失犯第 1 項之罪者，處 2 年以下有期徒刑、拘役或科新臺
幣 30 萬元以下罰金。
第 1 項之未遂犯罰之。
